臺灣士林地方法院民事判決
　　　　　95年度重家訴字第7號
原　　　告　乙○○即甲○○之.
被　　　告　巳○○
　　　　　　午○○
　　　　　　卯○○
　　　　　　丑○○
　　　　　　寅○○
　　　　　　子○○
　　　　　　辰○○
　　　　　　Ｆ○○
　　　　　　黃○○
　　　　　　天○○
　　　　　　酉○○
　　　　　　宙○○
　　　　　　玄○○
　　　　　　Ａ○○
　　　　　　丙○○○
　　　　　　宇○○○
　　　　　　地○○
　　　　　　亥○○
　　　　　　戌○○
　　　　　　申○○
　　　　　　戊○○
　　　　　　Ｂ○○○
　　　　　　丁○○
　　　　　　Ｃ　○
　　　　　　Ｅ○○
　　　　　　Ｄ○○
　　　　　　己○○
　　　　　　庚○○
　　　　　　　　　　　　之2
　　　　　　壬○○
　　　　　　辛○○
　　　　　　　　　　　　之2
　　　　　　癸○○
　　　　　　未○○
上列當事人間請求分割遺產事件，本院於民國96年6 月29日言詞
辯論終結，判決如下：
    主  文
原告之訴駁回。
訴訟費用由原告負擔。
    事實及理由
一、程序部分：
　　(一)本件原告甲○○於訴訟繫屬中，在民國95年11月18日死亡
  　　其繼承人中王嫣君、王馨君均已向本院聲明拋棄繼承准予
    　備查，僅由乙○○1 人繼承，並據其於96年1 月1 日具狀
      聲明承受訴訟，並提出甲○○除戶戶籍謄本、繼承人戶籍
      謄本、繼承人系統表、本院95年度繼字第1606號准予備查
      函等件為證，且經本院調取上開拋棄繼承案卷核閱無誤，
      核無不合，先予敘明。
    (二)本件被告等經合法通知，均未於言詞辯論期日到場，核無
      民事訴訟法第386 條所列各款情形，爰依原告之聲請，由
      其一造辯論而為判決。
二、本件原告起訴主張：
　　(一)緣被繼承人郭水龍（男、民國前30年2 月9 日生）於民國
  　　59年10月12日亡故，遺有如附表(一)、(二)所示之遺產，被繼
    　承人郭水龍之配偶郭陳彬卿已於56年4 月6 日亡故，另生
      有子女共10人，其中3 子郭敬輝被收養，次女郭百吟及伍
      女郭滿足絕嗣，上開3 人無繼承權，故被繼承人郭水龍之
      繼承人計有7 人，即郭啟迪、郭啟嗣、郭後生、郭維新、
      郭伶俐、郭淑敏、郭千金，上開7 人應繼分各為7 分之1
      ，另郭啟迪、郭啟嗣、郭淑敏先於被繼承人郭水龍亡故，
      郭後生、郭維新、郭伶俐、郭千金4 人亦均相繼過世，被
      繼承人郭水龍之遺產由兩造等33人代位暨再轉繼承。兩造
      應繼分計算說明如下：長子郭啟迪於51年4 月24日亡故
      ，由被告巳○○、午○○、卯○○、郭鳳凰4 人繼承，應
　　　繼分各為28分之1 ，而郭鳳凰於86年10月12日亡故，由被
  　　告丑○○、寅○○、子○○等3 人繼承，其應繼分各為84
    　分之1 。次子郭啟嗣於57年6 月30日亡故，由被告辰○
      ○、謝郭燕玉、黃○○3 人繼承，應繼分各為21分之1 ，
      而謝郭燕玉於86年1 月26日亡故，由被告Ｆ○○繼承，其
      應繼分為21分之1 。肆子郭後生於81年4 月13日亡故，
      其3 子郭憲彥早逝，絕嗣，由被告天○○、酉○○、郭邦
      彥、丙○○○、Ａ○○、宙○○、未○○等7 人繼承，應
      繼分各為49分之1 。伍子郭維新於87年7 月23日亡故，
      由被告宇○○○、地○○、申○○、亥○○、戌○○等5
      人繼承，應繼分各為35分之1 。長女吳郭伶俐於65年3
      月5 日亡故，其配偶吳基瑞亦於87年12月15日亡故，由被
      告戊○○、Ｂ○○○、丁○○、吳年喜等4 人繼承，應繼
      分各為28分之1 ，而吳年喜於91年3 月8 日亡故，由被告
      Ｃ○、Ｅ○○、Ｄ○○等3人 繼承，應繼分各為84分之1
      。女郭淑敏於33年7 月19 日 亡故，由被告王李淑惠
      、己○○2 人繼承，應繼分各為14 分 之1 ，而王李淑惠
      於94年2 月2 日亡故，由原告繼承，應繼分為14分之1 。
      肆女郭千金於86年7 月14日亡故，由被告庚○○、壬○
      ○、辛○○、癸○○4 人繼承，應繼分各為28分之1 。
    (二)按繼承人得隨時請求分割遺產，但法律另有規定或契約另
      有訂定者，不在此限。民法第1164條訂有明文。兩造並無
      不得分割遺產之約定，茲為管理土地及取回分配提存金，
      因無法全體同意辦理繼承，故提出分割遺產之訴等語，並
      聲明：(1)二造之被繼承人郭水龍所遺坐落台北縣八里鄉○
      ○里○段十三行小段174 之1 地號權利範圍2 分之1 、台
      北縣八里鄉○○里○段十三行小段182 地號權利範圍4 分
      之3 、台北縣八里鄉○○里○段十三行小段182 之1 地號
      權利範圍4 分之3 、台北縣八里鄉○○里○段十三行小段
      225 地號權利範圍4 分之3 暨現金新台幣72萬8 百元准予
      分割如附表(一)、(二)所示。(2)訴訟費用由二造按應有部分比
      例負擔。
三、被告等則均未於言詞辯論期日到場，亦未提出書狀作何有利
    於己之聲明或陳述。
四、原告主張被繼承人郭水龍於59年10月12日亡故，遺有如附件
    (一)、(二)所示之遺產，兩造均為其現存之繼承人等情，固據原
    告提出被繼承人郭水龍除戶謄本、繼承系統表、土地登記謄
    本、台灣板橋地方法院86年度存北字第474 號提存書、戶籍
    謄本等件為證，堪認為真正。
五、原告另主張兩造並無不得分割遺產之約定，但無法經由全體
    繼承人同意辦理分割，為便於管理土地及取回分配提存金，
    請求分割遺產，則本件首應審究原告請求分割如附表所示之
    遺產是否有理由﹖經查：
　　(一)按分割共有物既對於物之權利有所變動，即屬處分行為之
  　　一種，凡因繼承於登記前已取得不動產物權者，其取得雖
    　受法律之保護，不以其未經繼承登記而否認其權利，但繼
      承人如欲分割其因繼承而取得公同共有之遺產，因屬於處
      分行為，依民法第759 條規定，自非先經繼承登記，不得
      為之（最高法院68年度第13次民事庭庭推總會議決議參照
      ）。是分割不動產之遺產屬處分行為之一種，於辦理繼承
      登記前，自不得請求分割遺產。查原告請求分割如附表(一)
    　所示之4 筆土地，該4 筆土地現仍繼承登記於被繼承人郭
      水龍名下，兩造均未辦理繼承登記等情，已據原告陳明無
      誤，並有其所提土地登記謄本可按，則如附表(一)所示之遺
      產，未經繼承登記前，自不得為分割遺產之處分行為，揆
      諸前揭規定及說明，原告請求分割此部分遺產，即屬無據
      ，難予准許。
　　(二)次按，民法第1164條所定之遺產分割，係以遺產為一體，
  　　整個的為分割，而非以遺產中個個財產之分割為對象，亦
    　即遺產分割之目的在遺產公同共有關係全部之廢止，而非
      個個財產公同共有關係之消滅。繼承人既依民法第1164條
      規定訴請分割遺產，除非依民法第828 條、第829 條規定
      ，經全體公同共有人同意，僅就特定財產為分割，否則依
      法自應以全部遺產為分割對象（最高法院88年度臺上字第
      2837號判決意旨參照）。原告請求分割如附表(二)所示台灣
      板橋地方法院86年度存北字第474 號提存款新台幣72萬8
      百元，固據提出提存書1 件為證，惟被繼承人郭水龍所遺
      如附表(一)所示之不動產，因未辦理不動產繼承登記，無法
      為遺產之分割，已如前述，則因所有遺產必須一併分割，
      全部廢止遺產公同共有關係，無從僅就附表(二)所示提存款
      部分為分割，故原告就附表(二)請求遺產分割部分，同屬無
      據，應予駁回。
六、從而，原告請求分割如附表(一)、(二)所示之遺產，因其中如附
    表(一)所示4 筆土地迄未辦理繼承登記，原告逕行請求分割遺
    產，為無理由，應予駁回。
七、據上論結：依民事訴訟法第385 條第1 項前段、第78條判決
    如主文。
中　　華　　民　　國　　96　　年　　7　　月　　16 　　日
                  家事法庭  法　官  詹朝傑
以上正本證明與原本無異。
如對本判決上訴，應於判決送達後20日內向本院提出上訴狀。
中　　華　　民　　國　　96　　年　　7 　　月　　16　　日
                            書記官  蔡永光
